【裁判字號】    88,訴,1857
【裁判日期】    890629
【裁判案由】    違反稅捐稽徵法等
【裁判全文】
臺灣臺北地方法院刑事判決                        八十八年度訴字第一八五七號
    公  訴  人  台灣台北地方法院檢察署檢察官
    被      告  乙○○○
右列被告因違反稅捐稽徵法等案件，經檢察官提起公訴（八十八年度偵字第一一七七
０號），本院判決如左：
    主  文
乙○○○無罪。
    理  由
一、公訴意旨略以：被告乙○○○為設於台北市○○○路四四六號五樓之「宇殿工程
    有限公司」（下簡稱宇殿公司）負責人，為商業會計法所稱之商業負責人，亦以
    填發各類所得扣繳暨免扣繳憑單及營利事業所得稅結算申報書為其附隨之業務，
    係從事業務之人。詎宇殿公司於民國八十五年間，承包不詳工程後，將部份工程
    轉包與丁○○承攬，由丁○○自行僱工完成工作並自負營虧，而丁○○依法應設
    立營利事業，並繳納營業稅及營利事業所得稅，惟丁○○意圖逃漏稅捐而未設立
    營利事業登記，因此未能開立統一發票交予宇殿公司作為該承攬工程款成本支出
    之憑證，被告基於幫助丁○○逃漏稅捐之犯意，明知丁○○所提出請領該工程款
    項之工人「甲○○」（係不詳之人冒甲○○之名所偽造），並非宇殿公司所僱用
    之員工，竟仍收受丁○○所交付之「甲○○」身份證影本、切結書、薪資領款人
    收據、工資所得扣繳憑單卡各一紙（均有不詳之人偽造之甲○○簽名及印文），
    於八十六年二月間，製作業務上登載不實之甲○○名義各類各類所得扣繳暨免扣
    繳憑單及宇殿公司八十五年度營利事業所得稅結算申報書，於同年三月間，持向
    台北市國稅局辦理宇殿公司八十五年度營利事業所得稅之申報查核事宜，足以生
    損害於甲○○及稅捐機關課稅之正確性，因認被告涉有稅捐稽徵法第四十三條、
    商業會計法第七十一條第一款、刑法第二百十六條、第二百十五條之罪嫌。
二、公訴意旨認被告乙○○○涉有前揭罪行，無非係以被告於偵訊中坦承將宇殿公司
    所承攬之工程轉包與丁○○承攬，並有告訴人指訴其未實際任職於宇殿公司等語
    ，及有告訴人身份證影本、切結書、薪資領款人收據、工資所得扣繳憑單卡附卷
    ，為其論據。
三、犯罪事實應依證據認定之，無證據不得推定其犯罪事實。又不能證明被告犯罪者
    ，應諭知無罪之判決，刑事訴訟法第一百五十四條、第三百零一條第一項分別定
    有明文。又事實之認定，應憑證據，如未能發現相當證據，或證據不足以證明，
    自不能以推測或擬制之方法，為裁判基礎（最高法院四十年台上字第八六號判例
    參照）。再告訴人之告訴，本以使被告受刑事訴追為目的，故其陳述是否與事實
    相符，自應調查其他證據，以資審認，苟其所為攻擊之詞，尚有瑕疵，則在此瑕
    疵未予究明以前，即不能遽採為斷罪之基礎（最高法院六十九年台上字第一五三
    一號判例參照）。另按認定犯罪事實，所憑之證據，雖不以直接證據為限，間接
    證據亦包括在內，然無論直接或間接證據，其為訴訟上之證明，須於通常一般之
    人均不致於有所懷疑，而得確信其為真實之程度者，始得據之為有罪之認定，倘
    其證明尚未達到此一程度，而有合理性懷疑之存在時，即無從為有罪之認定，此
    亦有最高法院七十六年台上字第四九八六號判例可資參照。
四、訊據被告乙○○○雖承認其為宇殿公司之負責人，曾申報告訴人自宇殿公司受領
    薪資所得，惟堅決否認有違反稅捐稽徵法等犯行，辯稱：丁○○並非宇殿公司轉
    包工程之小包，係受僱於宇殿公司而代為尋找工人，工人是每人按日計酬發放薪
    資，且告訴人身份證影本、切結書、薪資領款人收據、工資所得扣繳憑單卡均係
    丁○○所交付，其誤認告訴人亦為丁○○找來之工人，才據以申報，並未幫助他
    人逃漏稅捐等語。經查：
（一）本件告訴人之身份證影本、切結書、薪資領款人收據及工資所得扣繳憑單卡均
      係丁○○持交被告據以辦理宇殿公司八十五年度營利事業所得稅申報事宜之事
      實，業據證人丁○○到庭證述：身份證影本、切結書、薪資領款人收據、工資
      所得扣繳憑單卡係其交付予被告，工資所得扣繳憑單卡上之丁○○簽名及指印
      係其本人所簽蓋，切結書上甲○○之簽名係由一自稱為甲○○之工人所簽，其
      並未告知被告非甲○○本人所簽等語屬實（見本院八十九年六月十五日審理筆
      錄），而丁○○於本院審理中所簽之署押，核與工資所得扣繳憑單卡上之丁○○簽名相符，有本院八十九年五月十八日當庭勘驗筆錄可證，足認被告據以申
      報稅捐之告訴人身份證影本、切結書、薪資領款人收據、工資所得扣繳憑單卡
      確係丁○○所交付至明。
（二）次查，丁○○係受宇殿公司委託請代為尋覓工人之事實，亦據證人即宇殿公司
      之實際負責人丙○○證稱：丁○○係宇殿公司承攬淡水竹圍民族路三十一號關
      渡大國工程時，為尋找工人由蘇秀雄介紹而認識的，由丁○○代找工人，其每
      天都至現場清點實際工作之工人人數，再依人數及工作日數每十五日核發一次
      工資予丁○○轉為發放等語明確（見本院八十九年六月十五日審理筆錄），且
      證人蘇秀雄亦到庭證稱：因宇殿公司需要工頭，乃介紹丁○○與丙○○認識，
      由丁○○找工人，洽談時其有聽聞，係按每個工人之日薪計酬向宇殿公司請款
      等情（見本院八十九年六月十五日審理筆錄），核與證人即受雇於宇殿公司承
      作關渡大國建築案之工人陳秋明所證：其係由丁○○找來擔任關渡大國工程清
      潔工作之工人，每日薪水新台幣一千三百元等情一致（見本院八十九年六月十
      五日審理筆錄）。被告雖於偵查中供稱：丁○○為宇殿之小包云云（見偵查卷
      第二十九頁），惟查，宇殿公司實際負責人為其夫丙○○，被告並未實際參與
      工程運作，且觀諸被告於當日庭訊中之整體供述而言，被告之陳述意思乃指丁○○係為宇殿公司尋覓工人，並非轉包與次承攬人丁○○之意，而被告於本院
      審理中亦供稱其於偵訊中誤稱丁○○為小包，實際丁○○係受雇於宇殿公司等
      語，自難僅以被告前後不一之供述作為推論其有罪之唯一證據。按被告係因丁○○代叫工人後交付告訴人身份證影本、切結書、薪資領款人收據、工資所得
      扣繳憑單卡，據以辦理宇殿公司八十五年度營利事業所得稅申報，其主觀上誤
      認告訴人曾受領宇殿公司之薪資而為申報，其並無違反商業會計法及行使業務
      上登載不實文書之犯意，且其既已發放薪資予受僱於宇殿公司冒名「甲○○」
      之人，則其亦無幫助他人逃漏稅捐或為宇殿公司逃漏稅捐之犯行，此外，本院
      復查無其他積極證據足資證明被告確有前揭等犯行，揆諸前揭說明，本件不能
      證明被告犯罪，自應為被告無罪之諭知。
據上論斷，應依刑事訴訟法第三百零一條第一項，判決如主文。
本案經檢察官林秀濤到庭執行職務
中      華      民      國      八十九    年      六      月    二十九  日
                                      臺灣臺北地方法院刑事第九庭
                                                法  官  沈  君  玲
右正本證明與原本無異
如不服本判決，應於判決送達後十日內，向本院提出上訴狀。
                                                書記官  戴  伯  勳
中      華      民      國      八十九    年      七      月      三    日


司法院資訊處製作；財團法人民間司法改革基金會備份。
